臺灣桃園地方法院行政訴訟判決　
110年度交字第364號
111年2月22日辯論終結
原      告  葉正宏  

被      告  桃園市政府交通事件裁決處
                      設桃園市○○區○○路00號7~8樓
代  表  人  張丞邦    住同上
訴訟代理人  黃一鳴律師
上列當事人間交通裁決事件，原告不服被告民國110年8月6日桃
交裁罰字第58－ZAB172491號裁決，提起行政訴訟，本院判決如下
：
    主  文
原告之訴駁回。
訴訟費用新臺幣參佰元由原告負擔。
    事實及理由
一、事實概要：
　　原告於民國110年4月28日21時4分許，駕駛車牌號碼000－000
    0號自用小客車（下稱系爭車輛），行經國道一號高速公路
    南向南崁入口匝道時，經民眾於110年5月2日檢舉，而為內
    政部警政署國道公路警察局第一公路警察大隊（下稱舉發機
    關）警員認原告有「行駛高速公路未依規定變換車道（變換
    車道未全程使用方向燈）」之違規，遂逕行舉發並填製國道
    警交字第ZAB172491號之舉發違反道路交通管理事件通知單
    （下稱系爭舉發通知單），記載應到案日期為110年7月31日
    前，並移送被告處理。嗣原告於110年6月18日到案陳述不服
    舉發，經被告函請舉發機關協助查明事實後，認原告確有「
    行駛高速公路未依規定變換車道」之違規，即於110年8月6
    日填製桃交裁罰字第58－ZAB172491號裁決書（下稱原處分）
    ，爰依道路交通管理處罰條例（下稱處罰條例）第33條第1
    項第4款及違反道路交通管理事件統一裁罰基準及處理細則
    （下稱裁罰基準及處理細則）等規定，裁處原告罰鍰新臺幣
    （下同）3,000元、並記違規點數1點。原告不服，於是提起
    本件行政訴訟。
二、原告起訴主張及聲明：
（一）主張要旨：我有使用方向燈，結果跳掉，並覺得罰金過重
      ，只是上匝道而已，就被檢舉。
（二）聲明：撤銷原處分。
三、被告答辯及聲明：
（一）答辯要旨：
    ⒈引用處罰條例第7條之1、第33條第1項第4款、第63條第1項
      第1款、高速公路及快速公路交通管制規則（下稱管制規
      則）第11條、道路交通安全規則（下稱道安規則）第109
      條第2項第2款，及臺灣新北地方法院105年度交字第63號
      等相關交通法規之條文及判決（詳卷附答辯狀）。
    ⒉舉發機關110年7月27日國道警一交字第1101706656號函文
      表示略以：「…有關AYJ－8022號車於110年4月28日21時4分
      ，在國道一號南向南崁入口匝道處未依規定變換車道（變
      換車道未依規定使用方向燈）違規按，係民眾現場目睹該
      車違規，以科學儀器取得證據資料向本大隊提出檢舉。本
      大隊依道路交通管理處罰條例第7條之1…之規定，經查證
      屬實後依法舉發（第ZAB172491號違規單）…」等語。
    ⒊復依採證影片內容，於影片顯示時間21時4分40至45秒時，
      系爭車輛雖有短暫使用方向燈，惟於21時4分45至47秒時
      ，系爭車輛於變換車道尚未完成時，即關閉方向燈，顯有
      違道安規則第109條第2項第2款規定，違規屬實。
    ⒋至原告稱罰金太高之部分，惟依裁罰基準及處理細則第1條
      、第2條第1項、第2項等規定，是依本件違規行為時點之
      違反道路交通管理事件統一裁罰基準表：汽車之駕駛人違
      反道路交通管理處罰條例第33條第1項第4款規定，處罰鍰
      3,000元、並記違規點數1點。核此規定，係基於母法之授
      權而為訂定，且就裁罰基準及處理細則附件所示統一裁罰
      基準表中有關處罰條例第33條第1項第4款之裁罰基準內容
      ，並未牴觸母法，是被告自得依此基準處原告罰鍰3,000
      元、並記違規點數1點。
    ⒌綜上所述，系爭車輛因有「行駛高速公路未依規定變換車
      道」之情，已該當處罰條例第33條第1項第4款規定之要件
      ，是被告依法裁處，應無違誤，原告之訴為無理由。
（二）聲明：駁回原告之訴。
四、爭點：
（一）被告認定原告有「行駛高速公路未依規定變換車道」之違
      規，有無違誤？
（二）被告以原處分裁罰原告罰鍰3,000元，並記違規點數1點，
      有無違誤？
五、本院之判斷：
（一）前提事實：
      原告於110年4月28日21時4分許，駕駛系爭車輛行經國道
      一號高速公路南向南崁入口匝道時，經民眾於110年5月2
      日檢舉，而為舉發機關警員認原告有「行駛高速公路未依
      規定變換車道（變換車道未全程使用方向燈）」之違規等
      情，此有舉發機關110年7月27日國道警一交字第11017066
      56號函文（見本院卷第17頁）、違規採證光碟（見本院卷
      第18頁）、系爭舉發通知單（見本院卷第22頁）、汽車車
      籍查詢（見本院卷第23頁）、交通違規案件陳述書（見本
      院卷第24頁）、檢舉資料（見本院卷第31頁）等資料各1 
      份在卷可憑。
（二）被告認定原告有「行駛高速公路未依規定變換車道」之違
      規，並無違誤：
    ⒈按「汽車行駛於高速公路、快速公路或設站管制之道路，
      不遵使用限制、禁止、行車管制及管理事項之管制規則而
      有下列行為者，處汽車駕駛人新臺幣3,000元以上6,000元
      以下罰鍰：四、未依規定變換車道」，處罰條例第33條第
      1項第4款定有明文。又管制規則第11條規定：「汽車在行
      駛途中，變換車道或超越前車時，應依標誌、標線、號誌
      指示，並不得有下列情形：一、驟然或任意變換車道。二
      、未依規定使用方向燈。三、未保持安全距離及間隔。四
      、駛離主線車道未依序排隊，插入正在連貫駛出主線之汽
      車中間」。次按「行車遇有轉向、減速暫停、讓車、倒車
      、變換車道等情況時所用之燈光及駕駛人之手勢，應依下
      列規定：六、變換車道時，應先顯示欲變換車道方向之燈
      光或手勢」、「汽車駕駛人，應依下列規定使用方向燈：
      一、起駛前應顯示方向燈。二、左（右）轉彎時，應先顯
      示車輛前後之左（右）邊方向燈光；變換車道時，應先顯
      示欲變換車道方向之燈光，並應顯示至完成轉彎或變換車
      道之行為」，道安規則第91條第1項第6款、第109條第2項
      第1款、第2款所明定。
    ⒉經查，本院依職權勘驗被告所提供之行車紀錄器影像，其
      內容（略以）：「⒈檔案名稱：AYJ-8022。⒉錄影畫面時間
      共11秒，本檔案之錄影畫面係2021年4月28日21時許所錄
      製，為檢舉人車輛行車記錄器之影像畫面。⒊錄影畫面一
      開始，原告駕駛車牌號碼000－0000號自用小客車（下稱系
      爭車輛），行駛於該路段高速公路之入口匝道上，檢舉人
      車輛則行駛於系爭車輛後方。⒋錄影畫面時間21時4分40秒
      許，系爭車輛開始打左側方向燈，嗣於錄影畫面時間21時
      4分43秒許，開始向左跨越車道線。⒌錄影畫面時間21時4
      分45秒許，系爭車輛之左側方向燈即未再閃爍，此時系爭
      車輛之車身仍橫跨於車道線上，直至錄影畫面時間21時4
      分46秒許，系爭車輛始完成變換車道之駕駛行為」等情（
      見本院卷第34頁反面），核與舉發機關110年7月27日國道
      警一交字第1101706656號函文表示略以：「說明：二、有
      關AYJ－8022號車於110年4月28日21時4分，在國道一號南
      向南崁入口匝道處未依規定變換車道（變換車道未依規定
      使用方向燈）違規按，係民眾現場目睹該車違規，以科學
      儀器取得證據資料向本大隊提出檢舉。本大隊依道路交通
      管理處罰條例第7條之1…之規定，經查證屬實後依法舉發
      （第ZAB172491號違規單）…」等語（見本院卷第17頁），
      大致相符，足認系爭車輛確實於110年4月28日21時4分許
      ，行經國道一號高速公路南向南崁入口匝道變換車道時，
      未依規定「全程」使用方向燈之違規事實，堪予採認。
    ⒊至原告主張：其當時有使用方向燈，結果跳掉等語。惟查
      ，按道安規則109條第2項第2款規定：「汽車駕駛人，應
      依下列規定使用方向燈：二、左（右）轉彎時，應先顯示
      車輛前後之左（右）邊方向燈光；變換車道時，應先顯示
      欲變換車道方向之燈光，並應顯示至完成轉彎或變換車道
      之行為」觀之，不論駕駛人於變換車道或轉彎時均應顯示
      方向燈，並持續顯示至轉彎或變換車道完成時止。經本院
      細觀上開檢舉影像，系爭車輛在行經國道一號高速公路南
      向南崁入口匝道時，於錄影畫面時間21時4分45秒許，即
      可看見系爭車輛之左側方向燈不再閃爍，但系爭車輛係於
      錄影畫面時間21時4分46秒許，始完成變換車道之駕駛行
      為，亦即系爭車輛之車身仍橫跨於車道線上時，即未使用
      左側方向燈，已違反上開道安規則第109條第2項第2款「
      方向燈應顯示至完成轉彎或變換車道」之規定。縱原告主
      張係方向燈自己跳掉，並非原告未使用方向燈等語，惟即
      使方向燈自己自動熄滅，原告理應於變換車道未完成前前
      ，再次撥打左側方向燈，以提醒後方或左側車道之駕駛人
      。故原告上開主張，並不足採。
    ⒋綜上所述，原告係持有合法駕駛執照之人，其變換車道未
      依規定全程使用方向燈之違規行為，縱認其非故意，亦有
      應注意，能注意，而未注意之過失責任。故本件被告認定
      原告有「行駛高速公路未依規定變換車道」之違規行為事
      實，並無違誤。
（三）被告以原處分裁罰原告罰鍰3,000元，並記違規點數1點，
      並無違誤：
    ⒈按「汽車行駛於高速公路、快速公路或設站管制之道路，
      不遵使用限制、禁止、行車管制及管理事項之管制規則而
      有下列行為者，處汽車駕駛人新臺幣3,000元以上 6,000
      元以下罰鍰：四、未依規定變換車道」、「汽車駕駛人有
      下列各款所列條款之一者，除依原條款處罰鍰外，並予記
      點：一、有第33條第1項、第2項、第38條第1項、第40條
      、第45條、第47條第1款至第3款、第48條、第49條或第60
      條第1項、第2 項第1款、第2款情形之一者，各記違規點
      數1點」，處罰條例第33條第1項第4款、第63條第1項第1
      款分別定有明文。
    ⒉次按裁罰基準及處理細則第1條規定：「本細則依道路交通
      管理處罰條例第92條第4項規定訂定之」、第2條第1項、
      第2項規定：「處理違反道路交通管理事件之程序及統一
      裁罰基準依本細則之規定辦理。前項統一裁罰基準，如附
      件違反道路交通管理事件統一裁罰基準表」，核上開裁罰
      基準及處理細則之規定，就其立法目的及功能，乃為防止
      處罰機關枉縱或偏頗，依處罰條例第92條第4項所授權交
      通部會同內政部訂定之裁罰基準及處理細則及其附件「違
      反道路交通管理事件統一裁罰基準表」（下稱裁罰基準表
      ），用以維持裁罰之統一性與全國因違反道路交通管理事
      件受處罰民眾之公平，不因裁決人員不同，而生偏頗，寓
      有避免各監理機關於相同事件恣意為不同裁罰之功能，並
      非法所不許，於憲法上保障人民財產權之意旨並無牴觸（
      此並有司法院釋字第511號解釋意旨理由足資參照），是
      被告自得依此裁罰基準表而為裁罰。
    ⒊原告確有「行駛高速公路未依規定變換車道」之違規行為
      ，已詳如前述，且原告係於應到案期限內到案聽後裁決，
      又依裁罰基準表規定：「小型車」、「行駛高、快速公路
      未依規定變換車道」，於期限內繳納或到案聽候裁決者，
      裁處罰鍰3,000元。是本件被告依處罰條例第33條第1 項
      第4款、第63條第1項第1款、裁罰基準及處理細則及裁罰
      基準表等規定，以原處分裁罰原告3,000元之法定罰鍰，
      並記違規點數1點，經核即屬於法有據，該等處分並無違
      誤。故原告訴請撤銷原處分為無理由，應予駁回。
（四）本件判決基礎已臻明確，兩造其餘之攻擊防禦方法及訴訟
      資料經本院審酌後，核與判決結果不生影響，無一一論述
      之必要，附此敘明。
六、本件第一審裁判費為裁判費300 元，應由原告負擔，爰確定
    第一審訴訟費用額如主文第二項所示。
七、據上論結，本件原告之訴無理由，依政訴訟法第237條之8  
    第1項、第98條第1項前段等規定，判決如主文。
中　　華　　民　　國　　111 　年　　2 　　月　　25　　日
　　　　　　　　　行政訴訟庭　法　官　黃漢權
上為正本係照原本作成。
如不服本判決，應於判決送達後20日內，向本院提出上訴狀並表
明上訴理由（原判決所違背之法令及其具體內容或依訴訟資料可
認為原判決有違背法令之具體事實），其未載明上訴理由者，應
於提出上訴後20日內向本院補提理由書（上訴狀及上訴理由書均
須按他造人數附繕本，如未按期補提上訴理由書，則逕予駁回上
訴），並應繳納上訴裁判費新臺幣750元。 
中　　華　　民　　國　　111 　年　　3 　　月　　2 　　日
                              書記官  蕭竣升